臺灣高等法院臺南分院刑事裁定
110年度抗字第348號
抗   告  人  
即 受 刑 人  陳昭宏


上列抗告人即受刑人因聲請撤銷緩刑案件，不服臺灣臺南地方法
院中華民國110年4月7日裁定（110年度撤緩字第61號），提起抗
告，本院裁定如下：
    主  文
原裁定撤銷。
檢察官之聲請駁回。 
    理  由
一、聲請意旨略以：受刑人（即抗告人）甲○○因犯肇事逃逸案件
    ，經臺灣臺南地方法院（下稱原審法院）於民國109年5月26
    日以109年度交簡字第1335號（109年度偵字第1599號）判處
    有期徒刑1年，緩刑2年，並應履行緩刑所附條件支付公庫新
    台幣（下同）5萬元，於109年6月30日確定在案，緩刑期間
    至111年6月30日止。惟受刑人經合法通知未依限履行，忽視
    肇事逃逸係重罪，且緩刑期間2年非長、緩刑條件支付5萬元
    亦非重，仍怠未履行，違反刑法第74條第2項第4款所定負擔
    情節重大。爰依刑事訴訟法第476條規定聲請撤銷緩刑之宣
    告等語。
二、原裁定意旨略以：本件判決確定後，執行檢察官於109年7月
    23日寄發通知指定抗告人應於110年2月28日前向公庫履行上
    開緩刑條件，上開通知已合法送達抗告人，惟抗告人並未履
    行，迄至110年3月26日執行檢察官聲請撤銷本件緩刑前，抗
    告人猶未履行緩刑條件，置執行通知不理，復未提出難以履
    行前述負擔或有不能履行之虞之正當事由，顯有履行之可能
    ，卻故意不履行或無正當事由拒絕履行，而有違反刑法第74
    條第2項第4款所定負擔情節重大之情形。審酌確定判決所定
    緩刑條件，係給予抗告人相當程度之懲警以惕勵其記取教訓
    ，抗告人既未確實履行負擔，難認已達惕勵之效而可期其日
    後恪遵相關法令規定之緩刑預期效果，因認有執行刑罰之必
    要。爰依刑事訴訟法第476條、刑法第75條之1第1項第4款之
    規定，撤銷受刑人緩刑之宣告。
三、抗告意旨略以：抗告人原從事飲食業，因新冠疫情之故，原
    從事之餐廳已然倒閉，且因而涉訟。抗告人對外欠債，不得
    不向法院聲請消費者債務清理之調解，直至110年1月13日始
    達成調解，抗告人僅能勉力負擔調解條件每月1萬914元。抗
    告人已與配偶離婚，須獨立負擔三名未成年子女扶養費用，
    實難以履行緩刑條件5萬元之負擔。抗告人收受撤銷緩刑裁
    定，連忙四處借貸，湊得5萬元繳交緩刑負擔。抗告人於107
    年10月11日肇生本件公共危險行為，於偵查迄至審判，均坦
    承不諱，且於偵查中即與被害人（未提出告訴）達成和解。
    自宣告緩刑至今，無任何違反刑事法律行為，已達促使抗告
    人改過遷善之效果。抗告人除扶養3名年幼子女，按月履行
    前述消費者債務清理之調解條件外，又要面對民間債權人訴
    訟求償，實捉襟見肘，仍兼差勉力維持。抗告人不曾再行觸
    犯法律，緩刑宣告已屬嚴厲警告，無再予刑罰之必要，為此
    ，提起抗告，請求撤銷原裁定，給予抗告人自新機會等語。
    　
四、按緩刑宣告，得斟酌情形命犯罪行為人向公庫支付一定之金
    額；受緩刑之宣告，而違反刑法第74條第2項第1款至第8款
    所定負擔情節重大者，足認原宣告之緩刑難收其預期效果，
    而有執行刑罰之必要者，得撤銷其宣告。刑法第74條第2項
    第4款、第75條之1第1項第4款固定有明文。惟緩刑制度設計
    之本旨，除可避免執行短期自由刑之流弊外，主要目的係在
    鼓勵惡性較輕者使其改過遷善，而經宣告緩刑後，若有具體
    事證足認受刑人並未因此有改過遷善之意，即不宜給予緩刑
    之寬典，乃另有撤銷緩刑宣告制度。又考量刑法第75條之1
    第1項第4款立法意旨略以：修正條文第74條第2項增列法院
    於緩刑期間內，得命犯罪行為人於緩刑期內應遵守之事項（
    例如向被害人支付相當數額之賠償、向公庫支付一定之金額
    、接受精神治療、心理輔導、提供義務勞務或其他為預防再
    犯之事項），明定違反該條所定事項情節重大者，得撤銷其
    緩刑宣告，以期周延，且本條採用裁量撤銷主義，賦與法院
    撤銷與否之權限，特於第1項規定實質要件為「足認原宣告
    之緩刑難收其預期效果，而有執行刑罰之必要」，供作審認
    之標準。至於所謂「情節重大」，係指受判決人顯有履行負
    擔之可能，而隱匿或處分其財產、故意不履行、無正當事由
    拒絕履行或顯有逃匿之虞等情事而言。準此，上揭「得」撤
    銷緩刑之情形，法院應依職權本於合目的性之裁量，妥適審
    酌受刑人於緩刑期間內違反應遵守事項之情節是否重大，是
    否已難收其預期之效果，而確有執行刑罰之必要，要非受緩
    刑宣告之人一有違反之情事即應撤銷緩刑之宣告。再衡之刑
    罰之目的在於制裁不法，而緩刑之宣告係給予犯罪行為人自
    新之機會，受緩刑宣告者，其後若有不能履行給付責任時，
    亦應究明其無法履行之原因是否正當，或僅係推諉拖延時間
    （如確有支付能力，而故意不給付），若確係因經濟窘困，
    一時無力給付，能否謂其仍有履行負擔之可能，且情節重大
    ，應以刑罰制裁取代緩刑宣告之效果，自有詳為斟酌之必要
    。
五、經查：　　
　㈠抗告人因肇事致人傷害而逃逸，觸犯公共危險罪，經原審法
    院於109年5月26日以109年度交簡字第1335號判決處有期徒
    刑1年。緩刑2年，並應於判決確定之日起8個月內，向公庫
    支付5萬元。該判決於109年6月30日確定。嗣經臺灣臺南地
    方檢察署（下稱臺南地檢署）執行檢察官通知抗告人應於11
    0年2月28日前向公庫履行上開緩刑條件，並將收據檢送過署
    ，上開通知已合法送達抗告人，未據抗告人履行，亦未說明
    有何正當事由致難以履行前述負擔，或有不能履行之虞等情
    之事證，且迄至110年3月26日執行檢察官聲請撤銷本件緩刑
    前 ，抗告人猶未履行緩刑所定負擔，有臺南地檢署執行檢
    察官通知、送達證書及繳款查詢單等在卷可憑（原審卷第9
    至15頁）。是抗告人未依限履行前揭緩刑宣告所定負擔，而
    有違反刑法第74條第2項第4款所定負擔之情事無訛。
　㈡抗告人雖有違反刑法第74條第2項第4款所定負擔之情事，然
    抗告人陳述原經營之餐廳停止營業，並因此涉訟，已提出投
    資人對抗告人訴請損害賠償之民事起訴狀繕本（具狀日期：
    110年2月17日）附卷（本院卷第15至22頁）。抗告人因積欠
    債務，依消費者債務清理條例第151條第1項規定聲請調解，
    甫於110年1月13日與其債權人國泰世華銀行達成分期還款協
    議，自110年2月10日起為首期繳款日，每月以1萬914元，分
    180期，年利率2%，按債權比例清償債務，至全部債務清償
    為止，已據抗告人提出前置調解機制協議書（金融機構無擔
    保債權）1份為憑（本院卷第23至25頁）。又抗告人確於108
    年12月3日與原配偶吳采蓉辦理離婚登記，協議由抗告人行
    使負擔未成年子女3人（分別為103年、101年、106年生）之
    權利義務，除抗告人提出戶口名簿外，亦有抗告人全戶戶籍
    資料查詢結果在卷可佐（本院卷第39至47頁）。而自108年
    間，全球經濟活動確因新冠疫情受嚴重影響，餐飲業者因此
    營運不佳，收入減少，亦屬普遍之現象，堪認抗告意旨所指
    抗告人近期因原從事之餐廳停止營業，且因此涉訟，積欠銀
    行債務，無力清償，又需獨力負擔未成年子女3人之扶養費
    用，因此陷入經濟困窘之狀態，尚非全然無據。據此，得否
    逕謂抗告人未履行緩刑所定負擔，係出於顯有履行負擔之可
    能，而隱匿或處分其財產、故意不履行、無正當事由拒絕履
    行情事，自非無疑義。
　㈢又抗告人於原審裁定後，已於110年4月19日繳納本件緩刑所
    定負擔5萬元，有抗告人提出郵政跨行匯款申請書一紙附卷
    可稽（本院卷第17頁），並經本院與臺灣臺南地方檢察署確
    認有收到抗告人所匯之上開款項，有本院公務電話查詢紀錄
    表在卷足憑（本院卷第51頁），足證抗告人事後已履行緩刑
    之負擔，尚難認有何違反緩刑負擔「情節重大」可言。是本
    件應無「足認原宣告之緩刑難收其預期效果，而有執行刑罰
    之必要」之情形。
六、綜上所述，依抗告人之經濟與生活狀況，難認有無故意不履
    行，或無正當事由拒絕履行緩刑所附負擔之情形，且抗告人
    既已履行緩刑所附負擔，難認符合刑法第75條之1第1項第4
    款所定「情節重大」之撤銷緩刑事由。檢察官以抗告人未履
    行緩刑宣告所附負擔之條件為由，聲請撤銷本件緩刑宣告，
    尚有未合。原審未及審酌抗告人於原審裁定後已繳款履行緩
    刑負擔之事實，因而撤銷抗告人緩刑之宣告，容有未洽。抗
    告人提起本件抗告，為有理由，自應由本院將原裁定撤銷，
    並因抗告人已履行緩刑所附負擔，爰駁回檢察官本件撤銷緩
    刑之聲請。
據上論斷，依刑事訴訟法第413條，裁定如主文。 　
中　　華　　民　　國　　110 　年　　5　　月　　 21　日
                  刑事第六庭    審判長法　官  張瑛宗
　　　　　　　　　　　　　　　　　　　法　官  林坤志
　　　　　　　　　　　　　　　　　　　法　官  林逸梅
以上正本證明與原本無異。
不得再抗告。
                                      書記官  施淑華
中　　華　　民　　國　  110 　年　  5　　月　   21　日